【裁判字號】    89,訴,300
【裁判日期】    900424
【裁判案由】    毒品危害防制條例
【裁判全文】
臺灣宜蘭地方法院刑事判決                          八十九年度訴字第三號
    公  訴  人  臺灣宜蘭地方法院檢察署檢察官
    被      告  甲○○
右列被告因違反毒品危害防制條例案件，經檢察官提起公訴（八十九年度毒偵字第一
三０五號），暨移送併辦（八十九年度毒偵字第一九二三號、九十年度毒偵字第一八
四號、九十年度毒偵字第四六八號）本院判決如左：
    主  文
甲○○施用第一級毒品，累犯，處有期徒刑捌月；又連續施用第二級毒品，累犯，處
有期徒刑陸月。扣案第二級毒品安非他命貳包（合計毛重壹點肆公克）及專供施用毒
品之器具安非他命吸食器貳組、酒精燈壹個，均沒收銷燬之。應執行有期徒刑壹年。
扣案第二級毒品安非他命貳包（合計毛重壹點肆公克）及專供施用毒品之器具安非他
命吸食器貳組、酒精燈壹個，均沒收銷燬之。
    事  實
一、甲○○前於民國八十六年間，因違反麻醉藥品管制條例案件，經臺灣高等法院判
    處有期徒刑七月確定，於八十六年四月八日縮刑期滿，八十六年四月九日執行完
    畢出監。又甲○○前因施用毒品案件，先後二次經裁定送觀察、勒戒後，均認無
    繼續施用傾向，分別由臺灣高等法院及臺灣宜蘭地方法院檢察署檢察官以八十七
    年度上易字第二六二一號免刑判決及八十八年度偵緝字第三二八號不起訴處分書
    確定在案。詎猶不知悔改，竟基於施用第二級毒品安非他命（下稱安非他命）抵
    癮之概括犯意，自八十九年八月十四日某時起，至九十年三月五日某時止，連續
    在其位於宜蘭縣頭城鎮○○路三五一號住處施用安非他命多次。又其另行基於施
    用第一級毒品海洛因（下稱海洛因）抵癮之犯意，於八十九年八月十四日二十二
    時五十分許為警採尿送驗前二十四小時內之某時，在不詳處所施用海洛因一次。
    嗣於八十九年八月十四日二十二時三十分許、八十九年十二月十日六時二十分許
    、九十年三月六日凌晨一時許，先後在宜蘭縣羅東鎮○○路四十六號六樓之二、
    宜蘭縣新興路三五一號、宜蘭縣蘇澳鎮龍德橋南端等處遭警查獲及緝獲。並扣得
    其所持有之第二級毒品安非他命二包（合計毛重一點四公克）及專供施用毒品之
    器具安非他命吸食器二組、酒精燈一個。
二、案經宜蘭縣警察局羅東、礁溪、蘇澳分局報告臺灣宜蘭地方法院檢察署檢察官偵
    查起訴暨移送併辦。
    理  由
一、訊據被告對在右揭時地多次施用安非他命等情，迭於警訊及偵審中，坦承不諱，
    並有宜蘭縣衛生局及法務部調查局出具之尿液檢驗單、檢驗通知書合計四紙附卷
    可佐，堪信其此部分之自白非虛，應屬真實。惟其於偵審中則矢口否認有何施用
    第一級毒品海洛因之犯行，辯稱：其從未施用過海洛因等語。然查，目前常用之
    毒品篩檢方式包括酵素免疫分析法，薄層色層分析法及放射免疫分析法，在文獻
    上，雖亦有藥品或食物因交叉反應而在尿液測試中產生偽陽性反應，因此篩檢結
    果必須進一步確認，而目前最常使用之確認方式則係「氣相層析質譜儀分析法」
    ，在良好操作條件下，以此法作藥物及其代謝產物之定性及定量分析，幾無偽陽
    性反應產生，已經行政院國軍退除役官兵輔導委員會臺北榮民總醫院於八十三年
    四月七日以（八五）北總內字第○三○五九號函示明確。據此，被告於八十九年
    八月十四日二十二時五十分許為警採集之尿液，經送法務部調查局以「氣相層析
    質譜儀分析法」複驗結果，係呈嗎啡陽性反應，有該局八十九年十月十九日（八
    九）陸(一)字第八九０七七九０九號檢驗通知書及宜蘭縣警察局羅東分局嫌疑犯尿
    液送驗姓名、編號對照表各一份存卷可按，是可認定被告確於查獲前二十四小時
    內之某時，確有施用海洛因之犯行，其空言置辯顯屬無據，要無可採。又被告前
    因施用毒品案件，先後二次經裁定送觀察、勒戒後，均認無繼續施用傾向，分別
    由臺灣高等法院及臺灣宜蘭地方法院檢察署檢察官以八十七年度上易字第二六二
    一號免刑判決及八十八年度偵緝字第三二八號不起訴處分書確定之事實，有上開
    判決書、不起訴處份書及臺灣高等法院被告全國前案紀錄表、臺灣高等法院檢察
    署刑案紀錄簡覆表各一份在卷足考，是其三犯施用毒品罪，事證已臻明確，犯行
    應堪認定。
二、核被告所為，係犯毒品危害防制條例第十條第一項、第二項及同條例第十一條第
    三項之罪。其施用毒品前之所持有第一、二級毒品之低度行為，業已分別為施用
    毒品之高度行為所吸收，均不另論罪。其先後多次施用安非他命抵癮之犯行，時
    間緊接，方法相同，觸犯構成要件相同之罪，顯係基於概括犯意為之，應依刑法
    第五十六條連續犯之規定，加重其刑。又被告基於施用安非他命之目的，而持有
    扣案專供施用毒品之器具吸食器、酒精燈，因係與施用第二級毒品之犯行間，具
    有方法、目的間之牽連關係，為牽連犯，應依刑法第五十五條牽連犯之規定，從
    一重之毒品危害防制條例第十條第二項處斷。又其所犯施用第一級毒品及施用第
    二級毒品罪，犯意各別，罪名不同，應分論併罰之。另被告涉犯毒品危害防制條
    例第十一條第三項持有專供施用毒品器具罪部分，雖未據公訴人起訴，然此部分
    事實與前揭已起訴部分具有牽連犯之裁判上一罪關係如前述，本院自應併予審理
    。次查，被告前於民國八十六年間，因違反麻醉藥品管制條例案件，經臺灣高等
    法院判處有期徒刑七月確定，於八十六年四月八日縮刑期滿，八十六年四月九日
    執行完畢出監等情，業據其供明在卷，且有臺灣高等法院檢察署刑案紀錄簡覆表
    、臺灣高等法院被告全國前案紀錄表各一份在卷可參，茲於執行完畢後五年內再
    犯有期徒刑以上之本罪，應依刑法第四十七條累犯之規定，加重其刑。並依法於
    其施用第二級毒品部分，遞加重其刑。審酌被告業已歷經毒品危害防制條例修訂
    之新制，執行二次觀察、勒戒仍未見成效，可見尚難依憑己力戒除毒癮，而有處
    以較長刑期予以隔離之必要，方得助其拔除毒癮，惟念其坦承部分犯行，態度良
    好等一切情狀，各就其所犯二罪量處如主文所示之刑，並定其應執行之刑，以資
    警懲。另由被告為警查獲時所採集之尿液，經送宜蘭縣衛生局及法務部調查局檢
    驗結果，均呈安非他命陽性反應如前述，即徵扣案如主文所示之物，確屬第二級
    毒品安非他命及專供施用毒品之器具吸食器、酒精燈無誤，均應依毒品危害防制
    條例第十八條第一項前段之規定，併予宣告沒收並銷燬之。
據上論斷，應依刑事訴訟法第二百九十九條第一項前段，毒品危害防制條例第十條第
一項、第二項、第十一條第三項、第十八條第一項前段，刑法第十一條前段、第五十
六條、第五十五條、第四十七條、第五十一條第五款，判決如主文。
本案經檢察官張鳳清到庭執行職務
中    華    民    國      九十      年      四      月      二十四      日
                            臺灣宜蘭地方法院刑事第二庭
                                          法  官  陳  嘉  年
右正本證明與原本無異。
如不服本判決，應於判決送達後十日內向本院提出上訴狀。（應附繕本）
                                          書記官  詹  玉  惠
中    華    民    國      九十      年      四      月      二十六      日
附錄本案論罪科刑法條全文
毒品危害防制條例第十條第一項、第二項
施用第一級毒品者，處六月以上五年以下有期徒刑。
施用第二級毒品者，處三年以下有期徒刑。


司法院資訊處製作；財團法人民間司法改革基金會備份。
